臺灣桃園地方法院刑事判決　　　　　　　 96年度訴字第652號
公　訴　人　臺灣桃園地方法院檢察署檢察官
被　　　告　乙○○
　　　　　　　　　　樓
指定辯護人　本院公設辯護人陳瑞明
上列被告因違反槍砲彈藥刀械管制條例案件，經檢察官提起公訴
（96年度偵字第2872號），本院判決如下：
    主  文
乙○○未經許可，寄藏可發射子彈具有殺傷力之改造手槍，處有
期徒刑年肆月，併科罰金新臺幣捌萬元，罰金如易服勞役，以
新臺幣壹仟元折算壹日。扣案仿BERETTA 廠1934型半自動手槍製
造之改造手槍壹枝（含彈匣壹個，槍枝管制編號0000000000號）
、制式子彈（口徑零點捌吋）柒顆，均沒收。
    事  實
一、乙○○明知可發射子彈具有殺傷力之改造手槍、制式子彈，
    分別係槍砲彈藥刀械管制條例第4 條第1 項第1 款、第2 款
    所列管之槍砲、彈藥，非經中央主管機關許可，不得無故持
    有、寄藏，而於民國94年7 、8 月間某日，其因受友人陳佳
    景（已歿）之託，由真實姓名、年籍均不詳，綽號「小胖」
    之成年男子，在臺北市○○○路SOGO百貨公司前廣場，交付
    內有仿BERETTA 廠1934型半自動手槍製造之改造手槍1 枝（
    含彈匣1 個，槍枝管制編號0000000000號）、制式子彈（口
    徑0.38吋）7 顆及約新臺幣（以下同）300,000 元之紙盒1
    個，其收受後，即將之藏放在其位於臺北縣中和市○○路之
    租屋處房間內，後於同年9 月間某日，綽號「小胖」之人向
    其取走前開紙盒內之現金後，乙○○即知悉受陳佳景所寄放
    之紙盒內有前揭改造手槍及制式子彈，竟仍未經許可而藏放
    在其當時位於臺北縣中和市○○路○ 段117 巷3 弄3 號1 樓
    之居所房間內，直至96年1 月22日因前開居所施作粉刷工程
    ，其擔心其母發現，遂將前揭改造手槍及制式子彈置入絨布
    袋內，再以雨褲包覆，放在其使用之車牌號碼K5D-955 號機
    車置物箱內。嗣於96年1 月24日上午6 時30分許，乙○○騎
    乘前開機車，行經桃園縣龜山鄉○○路1 號125 號前，經警
    攔查，當場扣得前揭改造手槍1 枝及制式子彈7 顆，始查悉
    前情。
二、案經桃園縣政府警察局龜山分局報告臺灣桃園地方法院檢察
    署檢察官偵查起訴。
    理  由
壹、關於扣案槍枝及子彈是否為「違法搜索」所取得之證據，有
    無證據能力部分：
一、被告辯稱：查獲當天伊騎乘機車，行經桃園縣龜山鄉○○路
    1段125號前時，1輛警車即開到伊前方，要伊停車，2個警員
    下車後要求伊出示證件，並打開機車置物箱，伊不願意，警
    員也不讓伊離開，雙方僵持不下，後來警員自己打開置物箱
    ，就發現扣案的槍彈，而伊在遭盤查前半小時，伊1 個人在
    迴龍派出所附近等朋友時，即已遭同一警員盤查過，伊騎機
    車離開時，該警車即一直跟著伊。而自願同意搜索同意書係
    伊所簽名，但是在製作警詢筆錄前才簽的等語。
二、按警察於公共場所或合法進入之場所，得對於下列各款之人
    查證其身分：一、合理懷疑其有犯罪之嫌疑或有犯罪之虞者
    。二、有事實足認其對已發生之犯罪或即將發生之犯罪知情
    者。三、有事實足認為防止其本人或他人生命、身體之具體
    危害，有查證其身分之必要者。四、滯留於有事實足認有陰
    謀、預備、著手實施重大犯罪或有人犯藏匿之處所者。五、
    滯留於應有停（居）留許可之處所，而無停（居）留許可者
    。六、行經指定公共場所、路段及管制站者。又警察依前條
    規定，為查證人民身分，得採取下列之必要措施：一、攔停
    人、車、船及其他交通工具。二、詢問姓名、出生年月日、
    出生地、國籍、住居所及身分證統一編號等。三、令出示身
    分證明文件。四、若有明顯事實足認其有攜帶足以自殺、自
    傷或傷害他人生命或身體之物者，得檢查其身體及所攜帶之
    物。92年6 月25日制定、同年12月1 日施行之警察職權行使
    法第6 條第1 項、第7 條第1 項分別定有明文。再按警察機
    關得於公共場所或指定處所、路段，由服勤人員擔任臨場檢
    查或路檢，執行取締、盤查及有關法令賦予之勤務，警察勤
    務條例第11條第3 款定有明文，而依前揭條例所實施之臨檢
    勤務，並無應備有搜索票始得執勤之規定。又依司法院大法
    官會議釋字第535 號解釋，除法律另有規定外，警察人員依
    據警察勤務條例執行場所之臨檢勤務，應限於已發生危害或
    依客觀、合理判斷易生危害之處所、交通工具或公共場所為
    之，且應遵守比例原則，不得逾越必要程度（最高法院92年
    度台上字第4945號判決要旨參照）。
三、經查，本件被告遭盤查之地點位於桃園縣龜山鄉○○路1 段
    125 號前，應係公共場所無疑，依證人即查獲被告之警員江
    志偉於本院審理時結證稱：案發當天伊係上午5 時值班勤務
    ，於凌晨4 、5 時左右騎車去派出所上班的途中，發現被告
    及另名男子在萬壽路1 段161 號、163 號前之某大樓出入口
    處聊天，因該棟大樓出入份子複雜，所以伊上班途中固定都
    會往該處看一下，之前亦曾在該處查獲許多毒品案件，依經
    驗判斷，與被告一起聊天的男子臉上有施用毒品的跡象，且
    伊覺得被告與該名男子可能有毒品交易的情形，惟當時伊身
    上沒有帶裝備，所以回所後請巡邏勤務的員警到該處瞭解狀
    況，自己就接班值值班勤務。後來有聽同事黃啟峰說，當日
    他帶著吳育銘到現場，先查被告及該男子的身分資料，同時
    也用無線電通報，請伊幫忙查2 人是否有逃追捕資料，經伊
    查詢結果，2 人有前科，但無逃追捕資料。黃啟峰並稱其當
    場有問被告是否有騎乘交通工具，被告說沒有，黃啟峰從被
    告處所判斷，應不可能沒有使用交通工具，但為保障人權，
    當場並未對被告為任何強制處分行為，就讓被告離開。後來
    發現被告騎機車沿萬壽路1 段往樹林方向走，後來在萬壽路
    1 段125 號前攔下被告後，黃啟峰才請求支援，伊收到通報
    後，就請另一個同事幫忙值班，伊就到現場支援等語（見本
    院卷第51-52 頁），而證人即江志偉前述盤查被告之警員黃
    啟峰則結證：伊與另1 名警員吳育銘值巡邏勤務時，想到甲
    ○○○○有提及該棟大樓前有可疑人物，伊發現被告與朋友
    在大樓警衛室前，伊過去盤查時，詢問他們身分及深夜在該
    處做何事，他們有提出身分證件，並表示在等朋友，伊並詢
    問2 人係如何到該處，他們表示都是搭計程車來的，經查驗
    身份後，發現無不法情事，即行離開，繼續執行巡邏勤務。
    後來經過萬壽路1 段161 號龍田大廈時，看到被告騎著機車
    準備發動車輛離開，想到被告前稱係搭計程車來，為何騎機
    車離開，懷疑被告有問題，就開車跟在被告後面，行駛2 、
    3 百公尺，就攔停被告，要被告靠邊停車，再次盤查被告，
    被告質問剛才已經盤查過，為何又再盤查，伊表示，因被告
    剛才說係搭計程車來的，怎麼會騎機車離開。伊請被告將機
    車置物箱打開檢視，被告表示車子不是他的，拒絕配合打開
    ，伊覺得可疑，使用無線電請所內同事查機車是否係贓車，
    經查證結果並無失竊紀錄，且被告並非車主。因一同值勤之
    吳育銘係實習生，並無配槍，伊擔心機車內的東西有問題，
    所以就用無線電請江志偉過來支援，直到江志偉到現場前被
    告都拒不開啟置物箱。伊和江志偉就告知被告，被告越是拒
    絕，就越覺得可疑，如配合打開，沒有什麼東西，就沒有什
    麼事。當時機車鑰匙原來在被告身上，但被告不配合，就請
    他將鑰匙交出來，印象中當時應該是請被告自己打開等情（
    詳參本院卷第66-67 頁）。依證人江志偉、黃啟峰前開所證
    ，第1 次盤查被告之原因係證人江志偉認被告之友人狀似施
    用毒品者，懷疑2 人間有毒品交易，囑請證人黃啟峰於巡邏
    時留意，證人黃啟峰即基此對被告進行盤查，惟查無何不法
    情事；第2 次盤查被告則係因證人黃啟峰於第1 次盤查時，
    被告曾告以其係搭乘計程車至該處，然被告竟騎乘機車離開
    ，證人黃啟峰因被告之言行懷疑被告恐涉有竊盜嫌疑，即再
    次將被告攔停盤查，經查詢後，被告騎乘之機車亦無失竊紀
    錄，此時，被告身份既已查明、其所使用之交通工具復無何
    可疑之處，證人黃啟峰要求被告打開機車置物箱時，被告又
    已拒絕，依前所述，證人黃啟峰應無何強令被告打開機車置
    物箱之合法依據。惟證人黃啟峰除要求被告配合外，另請江
    志偉前來支援，江志偉抵達前，被告仍不願自行打開置物箱
    ，其後再以被告拒不配合打開為由，「合理懷疑」該置物箱
    內應有違禁物，實已倒果為因，從而，證人江志偉、黃啟峰
    對被告所騎乘機車所為之盤查、臨檢程序已具瑕疵。
四、按搜索，經受搜索人出於自願性同意者，得不使用搜索票。
    但執行人員應出示證件，並將其同意之意旨記載於筆錄。刑
    事訴訟法第131 條之1 定有明文。而所謂「自願性」同意，
    係指同意須出於同意人之自願，非出於明示、暗示之強暴、
    脅迫。法院應審查同意之人是否具同意權限，有無將同意意
    旨記載於筆錄由受搜索人簽名或出具書面表明同意之旨，並
    應綜合一切情狀包括徵求同意之地點、徵求同意之方式是否
    自然而非具威脅性、同意者主觀意識之強弱、教育程度、智
    商、自主之意志是否已為執行搜索之人所屈服等加以審酌（
    最高法院94年度台上第1361號判決意旨參照）。證人江志偉
    雖結證稱：當天並未對被告執行搜索，係被告自己打開置物
    箱，伊當場發現槍枝後，即以現行犯逮捕被告，「自願受搜
    索同意書」係回到派出所才請被告簽的，其原因係依慣例移
    送偵查隊時，要有同意書等語（見本院卷第54頁），惟依卷
    附桃園縣政府警察局龜山分局搜索扣押筆錄、扣押物品目錄
    表之記載可知，在「執行之依據」一欄內，係勾選「依刑事
    訴訟法第131 條之1 經受搜索人同意執行搜索」，執行時間
    係96年1 月24日上午6 時起至6 時30分止，並扣押手槍1 枝
    、彈匣1 個、子彈7 顆及大麻1 管等物，而逮捕通知之時間
    為同日6 時30分，足見本件係執行搜索後，因發現槍枝、子
    彈等違禁物，始逮捕被告，倘本件係以現行犯逮捕被告後，
    依法執行之附帶搜索，即無要求被告簽署「自願受搜索同意
    書」之必要，證人江志偉前開證述，顯與法律規定不符。再
    者，被告與江志偉、黃啟峰對於究係何人持機車鑰匙打開置
    物箱一節所述，互有歧異，何者為真，並非無疑，惟由本件
    盤查、臨檢過程可知，警員持續要求被告自行打開機車置物
    箱，復要求被告交出鑰匙，又有支援警力到場，堪認已造成
    被告心理上之重大壓力，縱認置物箱係由被告自己持鑰匙打
    開，亦僅係依警員之指示行事，此觀證人江志偉證稱：被告
    僅係消極配合檢查動作，並無主動將置物箱內之物給伊查看
    之意等語即明，另上開機車置物箱打開後，係被告將置物箱
    內之物取出，其後發現槍枝、子彈之過程，亦如證人江志偉
    在本院之證述（詳見本院卷第52-53 頁），然被告身處前開
    環境，自由意思受到相當壓制，其所為之配合打開置物箱、
    取出置物箱內之物之舉動，顯然欠缺自願性，難認符合刑事
    訴訟法第131 條之1 同意搜索之法定程序。
五、然按，除法律另有規定外，實施刑事訴訟程序之公務員因違
    背法定程序取得之證據，其有無證據能力之認定，應審酌人
    權保障及公共利益之均衡維護，刑事訴訟法第158條之4定有
    明文。又刑事訴訟，係以確定國家具體之刑罰權為目的，為
    保全證據並確保刑罰之執行，於訴訟程序之進行，固有許實
    施強制處分之必要，惟強制處分之搜索、扣押，足以侵害個
    人之隱私權及財產權，若為達訴追之目的而漫無限制，許其
    不擇手段為之，於人權之保障，自有未周；故基於維持正當
    法律程序、司法純潔性及抑止違法偵查之原則，實施刑事訴
    訟程序之公務員不得任意違背法定程序實施搜索、扣押；至
    於違法搜索、扣押所取得之證據，若不分情節，一概以程序
    違法為由，否定其證據能力，從究明事實真相之角度而言，
    難謂適當，且若僅因程序上之瑕疵，致使許多與事實相符之
    證據，無例外地被排除而不用，例如案情重大，然違背法定
    程序之情節輕微，若遽捨棄該證據不用，被告可能逍遙法外
    ，此與國民感情相悖，難為社會所接受，自有害於審判之公
    平正義；因此，對於違法搜索、扣押所取得之證據，除法律
    另有規定外，為兼顧程序正義及發現實體真實，應由法院於
    個案審理中，就個人基本人權之保障及公共利益之均衡維護
    ，依比例原則及法益權衡原則，予以客觀之判斷，亦即宜就
    違背法定程序之程度、違背法定程序時之主觀意圖（即實施
    搜索、扣押之公務員是否明知違法並故意為之）、違背法定
    程序時之狀況（即程序之違反是否有緊急或不得已之情形）
    、侵害犯罪嫌疑人或被告權益之種類及輕重、犯罪所生之危
    險或實害、禁止使用證據對於預防將來違法取得證據之效果
    、偵審人員如依法定程序，有無發現該證據之必然性、證據
    取得之違法對被告訴訟上防禦不利益之程度等情狀予以審酌
    ，以決定應否賦予證據能力（最高法院93年台上字第664 號
    判例要旨參照）。綜合前述情節及案發當時客觀情狀以觀，
    實施本案搜索、扣押、逮捕之上開證人等主觀上尚難謂有何
    明知違法卻猶仍故意實施搜索之情事，且扣案之槍枝、子彈
    經送鑑驗後，認為均具殺傷力（詳後述），確屬槍砲彈藥刀
    械管制條例所規定列管之物，堪認係認定本案犯罪之重要證
    據，被告倘未經許可而持有，將對不特定大眾之生命、身體
    安全構成威脅，若逕將搜索所得之槍枝、子彈完全排除不用
    ，無論對於本案或其他相類似之案件，將對於社會安全及公
    共利益之產生重大不利之影響。綜上，本院考量本件查獲之
    改造手槍及制式子彈為政府公告查禁之違禁物，對於社會秩
    序安全影響甚鉅，經審酌人權保障及公共利益之均衡維護，
    認本件扣案之槍枝、子彈具有證據能力，得為本案之證據。
貳、認定被告有前開事實欄所載犯行所憑之證據及本院之判斷：
    前開事實，業據被告於本院審理時坦承不諱，復有扣案之改
    造手槍1 枝、制式子彈7 顆可資佐證，而前開槍枝、子彈經
    送內政部警政署刑事警察局以性能檢驗法、制式子彈試射法
    鑑定結果認：(一)送鑑手槍壹枝（槍枝管制編號000000000 號
    ），認係由仿BERETTA 廠1934型半自動手槍製造之槍枝，換
    裝土造金屬槍管而成之改造手槍，機械性良好，可擊發適用
    子彈，認具殺傷力；(二)送鑑子彈柒顆，認均係口徑0.38吋制
    式子彈，認均具殺傷力，有內政部警政署刑事警察局96年3
    月2 日刑鑑字第0960025811號槍彈鑑定書1 份在卷可稽，足
    徵被告之自白與事實相符，可以採信。本件事證明確，被告
    前揭犯行洵堪認定，應依法論科。
參、論罪科刑：
一、按持有槍砲為長時間之繼續，乃行為之繼續而非狀態之繼續
    ，故如未受允准，持有槍彈而無正當理由之行為持續長時間
    ，於終止持有前，均在其犯罪行為實施中。其間法律縱有變
    更，其行為既繼續實施至新法施行以後，即與犯罪後法律有
    變更之情形不同，不生新舊法比較適用之問題（最高法院75
    年度臺上字第3370號判決意旨參照）。查刑法部分條文於94
    年2 月2 日修正公佈，95年7 月1 日施行，本案被告雖自94
    年7 、8 月間某日起持有同時寄藏前開改造手槍、制式子彈
    ，惟被告寄藏之行為既持續至96年1 月24日止，自應適用修
    正後刑法之規定，並無比較新舊法之問題。
二、核被告所為，係犯槍砲彈藥刀械管制條例第8 條第4 項未經
    許可寄藏可發射子彈具有殺傷力之改造手槍罪、同條例第12
    條第4 項之未經許可寄藏子彈罪。又寄藏與持有，均係將物
    置於自己實力支配之下，僅寄藏必先有他人之持有行為，而
    後始為之受寄代藏而已，故寄藏之受寄人委託代為保管，其
    保管之本身，亦屬持有，不過此之持有係受寄之當然結果。
    本件被告受陳佳景委託，受寄代藏前開改造手槍、制式子彈
    ，並非為自己持有，法律上自宜僅就「寄藏」行為為包括之
    評價，不應另就「持有」予以論罪。
三、被告以一寄藏行為觸犯前開二罪名，為想像競合犯，依刑法
    第55條之規定，應從一重之未經許可寄藏可發射子彈具有殺
    傷力之改造手槍罪論處。
四、爰審酌槍枝、子彈具有顯在之危險性，嚴重威脅社會治安，
    被告應無不知之理，詎仍未經許可寄藏之，情節非輕，惟念
    及被告並未持之犯罪，及其犯罪之動機、目的、手段，且犯
    後坦承犯行，態度尚稱良好等一切情狀，量處如主文所示之
    刑，並就罰金部分諭知易服勞役之折算標準，以示懲儆。
五、沒收：扣案仿BERETTA 廠1934型半自動手槍製造之改造手槍
    1 枝（含彈匣1 個，槍枝管制編號0000000000號），及制式
    子彈（口徑0.38吋）7 顆，屬違禁物，均應依刑法第38條第
    1項第1款，宣告沒收之。
據上論斷，應依刑事訴訟法第299 條第1 項前段，槍砲彈藥刀械
管制條例第8 條第4 項、第12條第4 項，刑法第11條前段、第55
條、第42條第3項前段、第38條第1項第1款，判決如主文。
本案經檢察官鄭東到庭執行職務。
中　　華　　民　　國　　96　　年　　11　　月　　26　　日
　　　　　　　　　刑事第十二庭  審判長法　官　 王美玲
                                      法  官   羅國鴻
                                      法  官   許雅婷
以上正本證明與原本無異。
如不服本判決，應於判決送達後10日內向本院提出上訴狀（應附
繕本），其未敘述上訴理由者，應於上訴期間屆滿後20日內補提
理由書狀於本院，上訴於臺灣高等法院。
                                      書記官   吳玉蘭
中　　華　　民　　國　　96　　年　　11　　月　　26　　日
附錄本案論罪科刑法條全文：
槍砲彈藥刀械管制條例第8條
未經許可，製造、販賣或運輸鋼筆槍、瓦斯槍、麻醉槍、獵槍、
空氣槍或第4 條第1 項第1 款所定其他可發射金屬或子彈具有殺
傷力之各式槍砲者，處無期徒刑或5 年以上有期徒刑，併科新臺
幣1 千萬元以下罰金。
未經許可，轉讓、出租或出借前項所列槍枝者，處5 年以上有期
徒刑，併科新臺幣1 千萬元以下罰金。
意圖供自己或他人犯罪之用，而犯前二項之罪者，處無期徒刑或
7 年以上有期徒刑，併科新臺幣1 千萬元以下罰金。
未經許可，持有、寄藏或意圖販賣而陳列第1 項所列槍枝者，處
3 年以上10年以下有期徒刑，併科新臺幣700 萬元以下罰金。
第 1 項至第 3 項之未遂犯罰之。
槍砲彈藥刀械管制條例第12條
未經許可，製造、販賣或運輸子彈者，處1 年以上7 年以下有期
徒刑，併科新台幣500 萬元以下罰金。
未經許可，轉讓、出租或出借子彈者，處6 月以上5 年以下有期
徒刑，併科新台幣300 萬元以下罰金。
意圖供自己或他人犯罪之用，而犯前二項之罪者，處3 年以上10
年以下有期徒刑，併科新台幣700 萬元以下罰金。
未經許可，持有、寄藏或意圖販賣而陳列子彈者，處5 年以下有
期徒刑，併科新台幣300 萬元以下罰金。
第 1 項至第 3 項之未遂犯罰之。
